【裁判字號】    97,家聲,60
【裁判日期】    970328
【裁判案由】    選定禁治產人監護人
【裁判全文】
臺灣臺中地方法院民事裁定              97年度家聲字第60號
聲  請  人  乙○○
相  對  人  甲○○
上列聲請人聲請選定禁治產人甲○○監護人事件，本院裁定如下
：
    主  文
聲請駁回。
聲請程序費用由聲請人負擔。
    理  由
一、聲請意旨略以：聲請人為相對人之子，相對人前經本院於民
    國96年12月21日以96年度禁字第296號裁定宣告禁治產，而
    相對人之配偶、父母、祖父母均已歿，亦即無民法第1111條
    第1項第1款至第3款所規定之人，相對人之同輩親屬多已失
    聯，不能依法召開親屬會議，自無依親屬會議之意見選定相
    對人監護人之可能，而相對人長期來與聲請人共同生活，生
    活之照顧及費用均由聲請人負責，是聲請人欲持續療養相對
    人身心，並經其他子女之同意，依法聲請選定其為相對人之
    監護人等語。
二、按禁治產人應置監護人，又禁治產人之監護人，依下列順序
    定之：(一)配偶。(二)父母。(三)與禁治產人同居之祖父母。(四)家
    長。(五)後死之父或母以遺囑指定之人。不能依前項規定定其
    監護人時，由法院徵求親屬會議之意見選定之，民法第1110
    條、第111條分別定有明文。換言之，民法第1111條第1項所
    示者為禁治產人法定監護人之順位，無先順位之人或先順位
    之人不能勝任監護人時，即應由次順位人為禁治產人之監護
    人。如不能依該條第1項規定定其監護人時，始由法院徵求
    親屬會議之意見選定之；反之，如禁治產人有該條第1項所
    定法定監護人時，即無須由法院依同條第2項選定監護人之
    情形，合先敘明。
三、本院查：聲請人主張相對人為其母，相對人前經本院裁定宣
    告禁治產在案，且相對人之配偶、父母、祖父母均已歿等情
    ，業據聲請人陳明甚詳，並有戶籍謄本13件為證，且有本院
    96年禁字第296號裁定1件附卷，核閱屬實。惟聲請人乙○○
    既與相對人同住，聲請人乙○○並為戶長，且負責照料相對
    人及負擔其生活費用，自應認係相對人之家長（聲請人之其
    他兄弟姊妹亦均同意由聲請人擔任相對人之監護人，有同意
    書3件在卷可參）。是聲請人乙○○即為民法第1111條第1項
    所定第四順序之法定監護人，法院自無須依同條第2項規定
    選定監護人。揆諸上開說明，乙○○為相對人之法定第四順
    位法定監護人已明，自無同條第2項由法院再為選定監護人
    之必要，聲請人乙○○自可提出相關事證逕向戶政機關辦理
    監護人之登記，毋庸聲請法院選定其為禁治產人甲○○之監
    護人，是其請求本院選定為相對人即禁治產人甲○○之監護
    人，於法未合，應予駁回。
四、依非訟事件法第21條第2項、民事訴訟法第95條、第78條，
    裁定如主文。
中    華    民    國    97    年    3     月    28    日
                  家事法庭       法  官  許冰芬
以上正本係照原本作成。
如對本裁定抗告須於裁定送達後十日內向本院提出抗告狀。
中    華    民    國    97    年    3     月    28    日
                                 書記官  黃惠閔


司法院資訊處製作；財團法人民間司法改革基金會備份。
